【裁判字號】    99,家訴,145
【裁判日期】    991111
【裁判案由】    改用夫妻分別財產制
【裁判全文】
臺灣桃園地方法院民事判決            99年度家訴字第145號
原      告  臺新國際商業銀行股份有限公司
法定代理人  乙○○
訴訟代理人  丁○○
被      告  丙○○
            甲○○
上列當事人間請求改用夫妻分別財產制事件，本院於民國99年10
月14日言詞辯論終結，判決如下：
    主      文
被告丙○○與被告甲○○間之夫妻財產制改用分別財產制。
訴訟費用由被告負擔。
    事實及理由
一、原告起訴主張略以：原告與被告丙○○間之請求清償借款事
    件，業經鈞院於民國（下同）97年01月29日核發97年度執字
    第2864號債權憑證在案，惟被告丙○○尚積欠新臺幣（下同
    ）150, 000元，及其中120, 532元自94年10月13日起至清償
    日止，按年息百分之20計算之利息。另被告丙○○尚積欠原
    告信用卡消費款計332,602 元及其中174,575 元自94年09月
    30日起至清償日止，按年息百分之20計算之利息。嗣經原告
    調查被告丙○○名下僅有一筆花蓮縣玉里鎮○○段地號56 9
    號持份土地，價值約18,405元，被告丙○○現無足以清償原
    告債務之其他財產及收入可供扣押，被告丙○○與甲○○二
    人為夫妻，現婚姻關係存續中，且2 人未有夫妻財產契約之
    登記，則原告自得依民法第1011條規定及最高法院民事89年
    度台上字第85 4號判決之意旨，聲請鈞院將被告渠等二人之
    法定財產制，宣告改用分別財產制。並聲明：如主文所示。
二、被告則以：被告2人均同意原告之請求。
三、經查，被告2 人為夫妻關係，未以契約訂立夫妻財產制，此
    有被告2 人之戶籍謄本、本院訴訟輔導科99年06月22日桃院
    永輔字第0990021580號函在卷可憑，堪信為真實。又原告主
    張與被告丙○○間之請求清償借款事件，業經本院於民國（
    下同）97年01月29日核發97年度執字第2864號債權憑證在案
    ，惟被告丙○○尚積欠新臺幣（下同）150, 000元，及其中
    120, 532元自94年10月13日起至清償日止，按年息百分之20
    計算之利息。另被告丙○○尚積欠原告信用卡消費款計332,
    602 元及其中174,575 元自94年09月30日起至清償日止，按
    年息百分之20計算之利息，而被告丙○○現無足以清償原告
    債務之其他財產及收入可供扣押，業據其提出之本院97年度
    執字第2864號債權憑證影本、被告丙○○信用卡帳務明細資
    料影本、財政部臺北市國稅局98年度綜合所得稅各類所得資
    料清單影本、土地登記謄本等為證，且為被告所不爭執，堪
    信原告主張為真正。
四、按夫妻未以契約訂立夫妻財產制者，除本法另有規定外，以
    法定財產制，為其夫妻財產制。再按夫妻之一方財產不足清
    償其債務時，法院因他方之請求，得宣告改用分別財產制，
    民法第1005條、第1010條第1 項第2 款分別定有明文。又按
    債權人對於夫妻一方之財產已為扣押，而未得受清償時，法
    院因債權人之聲請，得宣告改用分別財產制，民法第1005條
    、第1011條分別定有明文。所謂未得受清償，包括全無可扣
    押之物或所扣押之物數量不足及所扣押之財產不足清償該為
    扣押之債權人債權等情形（最高法院89年度台上字第854 號
    判決參照）。查本件被告之財產顯不足以清償其債務，已如
    前述，被告等2 人亦同意原告之請求，則原告依民法第1010
    條第1 項第2 款之規定，訴請宣告原告與被告改用分別財產
    制，於法洵屬有據，應予准許。
五、據上論結，本件原告之訴為有理由，依民事訴訟法第78條、
    第85條第1 項前段，判決如主文。
中    華    民    國    99    年    11    月    11    日
                  家事法庭法  官  王兆飛
上列正本證明與原本無異
如對本判決上訴，須於判決送達後20日內向本院提出上訴狀
中    華    民    國    99    年    11    月    11    日
                          書記官  陳月桂

司法院資訊處製作；財團法人民間司法改革基金會備份。
